臺灣高等法院刑事判決　　　　　　　　96年度上易字第1094號
上　訴　人　臺灣板橋地方法院檢察署檢察官
上　訴　人
即　被　告　甲○○
上列上訴人等因被告業務侵占等案件，不服臺灣板橋地方法院95
年度易字第1928號，中華民國96年2月27日第一審判決（起訴案
號：臺灣板橋地方法院檢察署94年度偵緝字第2386號），提起上
訴，本院判決如下：
    主  文
上訴駁回。
    事實及理由
一、本案經本院審理結果，認第一審以上訴人即被告甲○○犯刑
    法第336條第2項業務侵占罪，判處有期徒刑9月；並認被告
    所涉侵占ATY5號紗及背信犯行不能證明，而不另為無罪之諭
    知，核其認事用法及量刑均無不當，應予維持，並引用第一
    審判決書記載之事實、證據及理由（如附件）。
二、本件經檢察官及被告提起上訴，分述如下：
（一）被告上訴意旨略以：其與丙○○、乙○○為合夥關係，並
      非受僱創造興業有限公司（下稱創造公司）而從事業務之
      人，且其將創造公司委託翔儒有限公司代工、價值約新臺
      幣（下同）294萬3375元之牛仔衣褲一批出售，事前經另
      一合夥人乙○○之同意，所出售款項亦用於清償因公司週
      轉所需而向友人借貸之債務，並未侵占云云。惟被告前已
      承認侵占上開加工牛仔衣褲，私自拿去出售，用以清償其
      個人債務等情不諱；證人乙○○亦於本院證稱：不知被告
      將該批衣褲拿去變賣，亦不知所得款項用以清償公司債務
      等情。又被告是認三人因合作而成立創造公司，並有創造
      公司登記資料在卷可稽，且據本院調取創造公司登記案卷
      查明，則既已成立公司，被告即係受僱於該公司而從事業
      務之人，且其於乙○○、丙○○三人如何合作之關係，亦
      據證人丙○○證述在卷，故被告所辯上情，自無足採。至
      被告另辯稱：前遭乙○○帶黑道人士恐嚇及脅迫而簽立本
      票，嗣又遭丙○○脅迫寫下保證書，並恫嚇稱如果不寫保
      證書，即叫乙○○要那些黑道拿其先前開立之本票追索，
      後來經友人戊○○居中協調，乙○○始同意返還本票，而
      由友人丁○○幫忙取回本票，實則該保證書上所載侵占情
      形並非事實一節。雖據證人乙○○於本院證稱：確有要求
      被告開立本票，嗣經戊○○協調，而基於人情之故將本票
      返還被告；證人戊○○亦證述：其不清楚被告與乙○○間
      有何債務糾紛，但其曾居中協調，認為朋友間沒有必要做
      到這樣，乙○○遂同意返還本票，並由丁○○至乙○○處
      拿本票返還被告等情（見本院卷第44至46頁）。然被告侵
      占上開加工衣褲之事證已明，至於三人間因合作所生如何
      糾紛及何以簽立本票及保證書之情，與上揭業務侵占犯罪
      事實之認定無涉，況本件亦未以該保證書所載內容為據（
      見第597號偵查卷第18頁），認定被告侵占ATY5號紗之犯
      行，是證人乙○○、戊○○前開證詞，自不足為被告有利
      之認定。本件事證已明，被告請求傳訊證人丁○○調查取
      回上揭本票之詳情，亦無必要。
（二）被告上訴另請求從輕量刑，檢察官上訴，則認被告迄未與
      告訴人達成和解，且審理時一再飾詞卸責，毫無悔意，指
      摘原判決量刑過輕云云。惟原審已斟酌被告侵占之財物價
      值、迄未賠償或與告訴人達成和解等一切情狀，所處刑度
      並無顯然過輕或過重情事。而被告雖於本院就侵占犯行予
      以辯解，但此屬其訴訟防禦權之行使，且所辯解事由亦於
      偵查時即已提出，原審量刑既屬妥適，即無再予加重之必
      要。
（三）另就原審不另為無罪諭知部分，關於檢察官起訴背信犯行
      ，被告辯稱創造公司與翰興興業有限公司（下稱翰興公司
      ）設立在同一地址，乙○○亦知情一節，經本院調取創造
      公司與翰興公司之登記案卷，此二公司均係於93年7月間
      ，設立在臺北縣三重市○○路○段78號3樓之2，嗣翰興公
      司於93年10月15日遷址至臺北市○○○路409號8樓之7。
      參以證人乙○○亦於原審證稱：其至三重稅捐機關領用發
      票時，即知道創造公司同址亦設有翰興公司，也問過被告
      ，過約3、4個月後，有將上情告知丙○○，後來翰興公司
      遷址至臺北市○○○路，是其住處樓下，乃其介紹的等語
      （見原審卷第48至51頁），再與證人乙○○所證當初合作
      時並未約定競業禁止等情相互勾稽，益難證明被告有何背
      信犯行，併予說明。
三、依上所述，檢察官及被告之上訴，均無理由，應予駁回。又
    而被告行為後，刑法施行法增訂第1條之1，依上開規定，刑
    法第336條第2項法定刑所定罰金數額，與修正後之法律規定
    仍屬一致，並無不同。雖依修正前刑法第33條第5款原規定
    ：「罰金：1元以上」，修正後規定：「罰金：新臺幣1千元
    以上，以百元計算之」，業將科處罰金之最低額提高至新臺
    幣1千元以上。惟本件並未科處罰金刑，亦即對被告而言尚
    無有利或不利之情形，故不生新舊法比較之問題，依一般法
    律適用原則，適用裁判時法即刑法施行法第1條之1第1項、
    第2項前段之規定，而不再適用罰金罰鍰提高標準條例第1條
    前段（臺灣高等法院暨所屬法院95年法律座談會刑事類提案
    第16號研討結果參照）。原判決已於據上論斷欄引用刑法施
    行法第1條之1第1項、第2項前段，即已表明同旨，併予敘明
    。
據上論斷，應依刑事訴訟法第368條、第373條，判決如主文。
本案經檢察官郭弘佑到庭執行職務。
中　　華　　民　　國　　96　　年　　6 　　月　　29　　日
　　　　　　　　　刑事第二庭審判長法　官  呂丹玉
　　　　　　　　　　　　　　　    法　官  林銓正
　　　　　　　 　 　　　　　　　　法　官  王詠寰
以上正本證明與原本無異。
不得上訴。
                                  書記官  駱麗君
中　　華　　民　　國　　96　　年　　6 　　月　　29　　日
附錄：本案論罪科刑法條全文
刑法第336條
對於公務上或因公益所持有之物，犯前條第1項之罪者，處1年以
上7年以下有期徒刑，得併科5千元以下罰金。
對於業務上所持有之物，犯前條第1項之罪者，處6月以上5年以
下有期徒刑，得併科3千元以下罰金。
前二項之未遂犯罰之。
